臺灣高等法院臺中分院刑事裁定　　　　 96年度交抗字第476號
抗　告　人
即受處分人　大吉交通企業有限公司
代　表　人　甲○○
上列抗告人因聲明異議案件，不服臺灣臺中地方法院中華民國96
年5月22日所為裁定（96年度交聲字第417號）提起抗告，本院裁
定如下:
    主  文
原裁定撤銷。
大吉交通企業有限公司不罰。
    理  由
一、抗告意旨略以：抗告人即受處分人（下稱受處分人）大吉交
    通企業有限公司之駕駛人於民國（下同）96年3月18日11時
    20 分許，因超載被舉發，惟於96年4月24日向臺中巿警察局
    提出申訴，經臺中巿警察局查證後，認該地磅秤重總重量數
    據顯不相當，函請豐原監理站撤銷該單免罰；又經濟部標準
    檢驗局檢驗合格之度量衡器法定公差為1成，超過即為不準
    且不具公信力，為此提起抗告請求撤銷原處分等語。
二、原處分意旨略以：受處分人所聘僱之司機簡正昌，於96 年3
    月18日11時20分許，駕駛受處分人所有之X3－176號營業貨
    運曳引車，行經美村路、三民西路口處，因「載運砂石，經
    美村地磅測定總重50.9公噸，核應載重35公噸；超重15.9
    公噸」之違規，為臺中市警察局第三分局勤工派出所以違反
    道路交通管理事件通知單（單號：GD0000000）舉發。案經
    受處分人於96年3月20日提出申訴書，本站於96年4月20 日
    以豐監稽違字第63－GD0000000號裁決書裁罰新臺幣（下同
    ）4萬2千元整，並記汽車違規紀錄1次，逾期則依裁決書處
    罰主文規定裁處等語。
三、原審裁定理由略以：本件受處分人所有之車號X3－176號營
    業貨運曳引車，於上開時、地，因汽車裝載貨物超過核定之
    重量之違規，為員警會同該車司機簡正昌至美村地磅處過磅
    後，經以汽車裝載貨物超過核定之總重量、總聯結重量為由
    當場舉發違規等情，為本件受處分人所不爭執，並有前揭舉
    發通知單1紙與裁決書1份等在卷可稽。又受處分人所爭執之
    美村地磅處之地磅，係「美村地磅負責人張大華」所申請，
    業據經濟部標準檢驗局檢定係在法定公差內，且該度量衡器
    之有效期限係96年3月31日，此有經濟部標準檢驗局95年3月
    13日10BＺ0000000000號度量衡器檢定合格證書影本1紙在卷
    可參。本件受處分人之違規日期係96年3月18日，在該地磅
    度量衡器之有效期限內。至於受處分人所稱該地磅最高秤重
    之重量僅30噸云云，查度量衡業者在製作度量衡器時，多會
    加強其結構體，實際秤重量通常會超過向經濟部標準局申請
    之最大秤重量，故合格證書上記載能測量之重量（即30公噸
    ），並非表示該地磅僅能秤重至30公噸之物，有原審法院與
    經濟部標準局第4組於96年5月16日之公務電話紀錄記載在卷
    足參，故認受處分人既載重50.9公噸，核應載重35公噸，超
    載15.9公噸，原處分機關據以裁罰，於法有據，而駁回本件
    聲明異議等語。
四、經查：
  (一)按法院受理交通事件，準用刑事訴訟法之規定，道路交通管
    理處罰條例第89條前段定有明文，是最高法院76年臺上字第
    4986號判例「認定犯罪事實所憑之證據，雖不以直接證據為
    限，間接證據亦包括在內，然而無論直接證據或間接證據，
    其為訴訟上之證明，須於通常一般之人均不致有所懷疑，而
    得確信其為真實之程度者，始得據為有罪之認定，倘其證明
    尚未達到此一程度，而有合理之懷疑存在而無從使事實審法
    院得有罪之確信時，即應由法院為諭知被告無罪之判決」，
    所揭示刑事訴訟法上法院認定事實之最重要原則之一，即認
    定被告有罪，就該有罪事實不能有任何之合理懷疑存在之原
    則於法院審理行為人違反道路交通管理處罰條例案件時，當
    有其適用。易言之，法院於審理行為人違反道路交通管理處
    罰條例案件，當踐行完畢調查證據之程序後，為事實之認定
    時，如就原處分機關所認定之行為人違規之事實仍有合理之
    訴訟上懷疑，此際即應依訴訟上之待證事實「罪證有疑，利
    於被告」之證據法則，作對受處分人有利之認定。
  (二)本件受處分人所聘僱之司機簡正昌，於96年3月18日11時20
    分許，駕駛受處分人所有之X3－176號營業貨運曳引車，行
    經美村路、三民西路口處，經臺中市警察局第三分局勤工派
    出所以其「載運砂石，經美村地磅測定總重50.9公噸，核應
    載重35公噸；超重15.9公噸」之違規事由，而以GGD0000000
    號違反道路交通管理事件通知單舉發，固有該通知單在卷可
    稽，惟受處分人於96年4月24日向臺中巿警察局交通隊提出
    申訴，經臺中巿警察局查證後，認該地磅之最大秤重標準，
     與受處分人上開車輛載運砂石秤得之總重量數據顯不相當
    ，乃函請豐原監理站撤銷該單免罰等情，有受處分人提出之
    臺中巿警察局電子郵件答覆紀錄在卷可稽，並經本院查核無
    誤，有臺中巿警察局96年5月4日中巿警交字第0960030315
    號函、交通部公路總局臺中區監理所豐原監理站96年5月15
    日中監豐字第0960006934號函影本各1件在卷可稽，堪信本
    件舉發有所疏誤，受處分人違規之事實仍有合理之訴訟上懷
    疑，而裁罰機關亦疏未查明本件舉發之疏誤，即逕認受處分
    人之上開車輛裝載貨物超過核定重量而為裁罰，尚嫌未合。
    從而原處分機關對受處分人所為之裁處，即非適法。受處分
    人聲明異議意旨否認違規指摘原裁決不當，為有理由，原審
    未予詳查而駁回受處分人之聲明異議，於法不合，原裁定既
    有前開違誤即屬無可維持，應由本院予以撤銷改判，並另為
    不罰之諭知，爰裁定如主文所示。
五、據上論斷，依道路交通管理處罰條例第89條，道路交通案件
    處理辦法第26條，刑事訴訟法第413條，裁定如主文。
中　　華　　民　　國　　96　　年　　6 　　月　　23　　日
              刑事第七庭  審判長法　官　林　榮　龍
                                法　官　張　惠　立
                                法　官　鄭  永  玉
上列正本證明與原本無異。
不得再抗告。
                                書記官　　瑞  芳
中  　華  　民　　國　　96　　年　　6  　月　　29 　　日
